【裁判字號】    92,上易,658
【裁判日期】    920813
【裁判案由】    竊盜
【裁判全文】
臺灣高等法院臺南分院刑事判決          九十二年度上易字第六五八號  孝股
    上  訴  人
    即  被  告  乙○○
右上訴人因竊盜案件，不服臺灣雲林地方法院九十二年度易字第四六號中華民國九十
二年六月六日第一審判決（起訴案號：臺灣雲林地方法院檢察署九十一年度偵字第五
七七號、一０七五號），提起上訴，本院判決如左：
    主  文
原判決撤銷。
乙○○連續攜帶兇器竊盜，處有期徒刑捌月。
    事  實
一、乙○○意圖為自己不法之所有，並基於概括犯意，於（一）民國（下同）九十一
    年一月二日十五時許，侵入丙○○位於雲林縣口湖鄉成龍村一七四號住處（侵入
    住宅部分未據告訴），竊取丙○○所有之神明龕（內有神明一尊、神明身上之金
    牌十三面及黃金打造之神衣三件），得手後將該神明龕內之神明丟棄在丙○○家
    之附近，將其餘之物取走；（二）復於九十一年二月五日十三時三十分許，攜帶
    客觀上可供兇器用之刮刀及木柄鐵勾等物，至雲林縣口湖鄉○○村○○段五二六
    號漁塭，以刮刀割斷電纜線方式，竊取甲○○所有之電纜線十二條得手，適有甲○○之鄰居張明利發現而即時攔阻並報警查獲，並扣得刮刀一把、木柄鐵勾一支
    、手套一副等物。
二、案經雲林縣警察局北港分局報請臺灣雲林地方法院檢察署檢察官聲請簡易判決。
    理  由
一、訊據被告乙○○矢口否認有何竊盜犯行，就犯罪事實（一）辯稱：我於九十一年
    一月二日十五時並未至丙○○住處云云。就犯罪事實（二）辯稱：我並未偷電纜
    線，僅因好奇拿起電纜線觀看而已，又刮刀、木柄鐵勾及手套均非其所有云云。
    惟查：
(一)證人丙○○即其所有之金牌、神衣遭竊之被害人於警訊時指訴：「（問是否有發
    現可疑之人？）當日下午約十五時左右有一名男子約三十幾歲中等身材有一腳微
    跛，從我家門前走到外面，該名陌生男子有可能涉嫌偷竊」（見九十一年一月三
    日警訊筆錄）、「（問你當時情形如何請你詳述？）我有看見一名男子約三十歲
    中等身材有一腳微跛，從我家門前走出來」（見九十一年二月五日警訊筆錄）；
    並於原審審判時到庭證述：「（問九十一年一月二日當日遭竊的情形如何？）時
    間不記得了，竊賊的名字不知道，但是後來我有到刑事組指認小偷，當天的情形
是，當天我看到有一個男子從我家走出來，當時我有看到他抱著一個神明龕走出
    我家，我就回家看，我才發現有三件黃金打造神衣及金牌遭竊，金牌有幾面我現
    在不清楚，但是我當時在警局作筆錄時有說過，到目前為止，那些遭竊的金牌及
    神衣都未尋獲。當時被告拿的神龕裡面有神明，神明他丟到我們家附近，但是神
    明的神衣及金牌都不見了，連神龕都被偷了。當時我報案時，有告訴刑警，我如
    果看到小偷的話，我就會認得，後來，警察有一天抓到三個小偷，叫我去指認，
    我就指認出竊賊，該竊賊也沒有說出我遭竊的金牌及神衣的下落。當天只有我在
    家，並沒有其他人看到該名竊賊。」「（問當天你看到竊賊的時候，你跟竊賊的
    距離約有多遠？）約為法庭從證人席到我現在站的位置（當場測量約有二百六十
    公分）我的視力正常，看近看遠都沒有問題。」「（問竊賊入你家偷竊時，你是
    否親眼看見？）竊賊入我家時，我沒有看到，當他要離開時，才被我看到。」「
    （問你如何知道你家遭竊？）竊賊在偷東西的時候，我正在睡覺。是我睡醒的時
    候，剛好小偷偷完東西要離開被我看到。神明廳是在房子的中間，我是在旁邊的
    廂房睡覺，而小偷是從神明廳出來的。」「（問小偷的身形如何？）當時我有看
    到竊賊的身形有點跛腳。」「（問你看到小偷時，是白天還是晚上？）當時我是
    睡午覺起來時看到。」「（問你有無看到小偷的五官？）有，我看得很清楚，我
    可以清楚指認。」「（問何時去報案？）當天遭竊，當天我就去報案了。」「（
    問你去警察局指認竊賊的情形如何？）當初一進刑事組的時候，我看到二個人坐
    在那裡，警察局要我指認小偷，我一進去看到竊賊，就跟警察講說就是他，警察
    還有跟我說樓下還有一個竊賊，我去看了之後，就跟警察說他不是小偷，當時指
    認的時間是晚上，但是警局的光線很明亮。」「（問你所遭竊的東西都放在哪裡
    ？）我所遭竊的東西都是放在神明身上。」「（問竊賊是否就是被告乙○○？）
    是的，沒錯。」「（問你指認被告的依據為何？）他的聲音及外型。」「（問失
    竊當天你有無跟被告說話？）我有跟他說話。」「（問失竊當天你與被告的對話
    內容？）失竊當天被告偷走東西後，才假裝跟我問路。」「（問當被告問路時，
    你的反應如何？）我看到被告的時候，我人站在我家的院子，我看到他抱著神龕
    從我們家的神明廳出來，當時我並沒有跟他說話，也沒有意識到我家的東西被偷
    了，後來，被告又回頭來假裝向我問路，問完路被告就走了，我一回到家，才知
    道東西遭竊。」「（問被告走路的樣子是否如他在法庭上所示？）被告的樣子我
    認得，被告肩膀高低不一樣」（見原審卷九十二年二月十一日筆錄）。又證人許
    照明即當時請被害人丙○○指認嫌犯之北港分局偵查員於本院調查時到庭證述：
    「（問九十一年二月五日是否請被害人丙○○到你們分局指認嫌犯？）是的，被
    害人丙○○有到我們分局刑事組去指認嫌犯。」「（問當天有幾個嫌犯讓丙○○
    指認？）當天有三個嫌犯在我們辦公室，當時被告乙○○是坐著的，結果被害人
    丙○○一進來馬上就指認乙○○。」「（問被害人當時憑什麼指認乙○○？）事
    發當天我們小組有去被害人家裡採證，被害人跟我們講述嫌犯特徵，這些特徵跟
    乙○○非常類似，在我們抓到三個嫌犯的時候，請被害人來指認時，被害人一眼
    就看到乙○○，就當場跟乙○○說你還假裝跟我問路等話，然後乙○○跟被害人
    說沒有，然後兩人就吵了起來。」「（問當天被害人有無跟你們說嫌犯特徵？）
    警訊筆錄中應有記載，被害人有說嫌犯的腳稍微有跛腳。」「（問如何認定被害
    人所講的嫌犯特徵跟被告乙○○很像？）因為我們之前就有在注意乙○○這個人
    ，也清楚乙○○的特徵就是走路有點跛腳，所以我們找到他後，就請被害人來指
    認，那時才確定被害人所講的嫌犯就是乙○○。」「（問當日指認情形如何？）
    當天被害人可以同時看到三個嫌犯，當被害人一看到被告就指認嫌犯就是他，並
    沒有被告所稱之被害人先到地下室指認嫌犯後再指認他的情形。被害人是在一開
    始就認出被告的」（見原審卷九十二年二月二十五日筆錄）。衡諸本件案發時間
    為九十一年一月二日下午四時許，被害人丙○○旋於次日下午一時許報警處理，
    承辦員警於同日下午一時四十五分許即製作被害人之報案筆錄，此有警訊筆錄為
    憑，時間緊湊，環環相扣，足認非被害人丙○○胡亂編派犯罪事實。又雖被害人
    丙○○於原審九十二年二月十一日調查時，指述係於案發當日即報警處理，然觀
    之警訊筆錄被害人報警日應為案發之次日，惟因究竟是案發當日即報警或翌日報
    警乃屬枝微末節，實難要求任何人於案發一年後仍能清楚記憶，且不論是當日報
    警亦或翌日報警，距案發日均屬十分接近，故不影響被害人丙○○於案發後，迅
    速報警之認定，附此敘明。再參諸證人許照明所證述被害人丙○○指認被告之過
    程，是那麼的明確、篤定，被害人丙○○並無誤認被告之虞，且被害人丙○○為
    一略有年紀之長者，與被告間並無仇恨、嫌隙，當無誣指被告犯罪之必要。又本
    院於審理期間，屢屢觀察被告之儀態，亦認被告確實略有高低肩、長短腳之情況
    ，有原審九十一年二月十一日及同年五月二十二日筆錄在卷可稽。是本件事證明
    確，被告有犯罪事實欄（一）所述之犯行，堪予認定。
(二)右揭犯罪事實欄（二），被告雖以前詞置辯，然查：被告於九十一年二月五日十
    三時三十分許，攜帶客觀上可供兇器用之刮刀及木柄鐵勾等物，至雲林縣口湖鄉
    ○○村○○段五二六號漁塭，竊取甲○○所有之電纜線十二條等情，業據證人張
    明利於警詢時證述：「（問請將你發現竊嫌行竊情形詳述？」我在位於口湖鄉○○村○○○段台糖鐵道旁）之漁塭巡視時，約於九十一年二月五日十三時三十分
    在我漁塭毗鄰蘇丙丁所有之漁塭內空地有一男子（經警方查明為乙○○）手拿著
    一枝長度約二台尺長之刮刀，並收綑漁塭用之電纜線一綑。我發現後立即向分駐
    所報案。」「（問該男子你是否認識？你發現該男子時該男子是否確實著手竊盜
    行為？）我不認識他，我發現時該男子確實著手收綑該漁塭用電纜線。」「（問
    該男子之特徵？）該男子身材瘦高，戴眼鏡，腳穿拖鞋。」「（問你發現該男子
    竊盜行為時，你有無向他詢問何言語？）我詢問他「你為何要割電纜線？」該男
    子回答「這漁塭是你的嗎？」，我不予理會回應，並邊以電話向警方報案，該男
    子作勢要騎機車離開，被我留置後由警察前來處理」（見九十一年二月五日警訊
    筆錄）；並於原審審理時到庭結證述：「（問請陳述九十一年二月五日當日在漁
    塭的情形如何？）我要去我的漁塭的時候，我看到被告到我們隔壁的漁塭，手拿
    著一支刮刀，並且已經將電纜線割斷捆好提在手裡，當時我有問他，他怎麼會割
    人家的電纜線，他就回答我這個線沒有在用了，我才割的，我見狀就打手機報警
    叫分駐所警員過來，警察來了之後就把乙○○帶走」（見原審卷九十二年二月二
    十五日筆錄）。另據證人許恒銘即當時據報到甲○○漁塭處理之口湖分駐所警員
    於原審審理時到庭結證述：「（問刮刀、木柄鐵鉤是在哪裡看到的？）手套與刮
    刀是在漁塭旁的地上，而木柄鐵鉤是在機車上找到的。」「（問當時有讓被告看
    木柄鐵鉤及手套、刮刀？）有。」「（問手套有誰說是他的？你怎麼會認為手套
    是被告的？）我們現場問他時，他有承認是他的，等到回到警局時，他就整個否
    認手套是他的，也否認機車不是他騎過去的」（見原審卷九十二年三月二十七日
    筆錄）。又被告於原審調查時自陳：「（問你的眼鏡度數？）一眼五百多度，一
    眼六百多度」（見原審卷九十二年二月十一日筆錄）；又當時現場發現之車號Ｎ
    ＨＢ－０２８號重機車車主吳文德亦於警詢時證述：「（問你今天因何事到分駐
    所來？）因我的朋友〈雞阿〉叫我到分駐所來領機車。」「（問你朋友的本名叫
    什麼？）我不清楚，我都叫他綽號〈雞阿〉，經查本名叫乙○○。」「（問你於
    何時地將ＮＨＢ－０２８號重機車借給乙○○？）時間我不記得，約二月五日中
    午的時候，在雲一六四公路鄉公所附近遇見〈雞阿〉，將機車借給他的」（見九
    十一年二月五日警詢筆錄）；此外，並有贓物認領保管單一件足憑，及手套一副
    、刮刀一把、木柄鐵勾一支扣案為佐；查被害人甲○○及證人張明利與被告素不
    相識，亦無恩怨，當無羅織罪名誣陷被告之必要；又警員執行職務，乃公權力之
    行使，除有恣意、疏忽之情事外，應無故意陷害被告之必要，是警員許恒銘其就
    事實之描述，較諸一般的證人，應有更高之可信度；況前述機車車主吳文德亦證
    述係經由被告通知方到警局領回機車，是證人張明利、許恒銘證述被告騎乘前述
    機車至甲○○所有之漁塭附近等情，應可採信。然被告竟於警訊時辯稱：「（問
    你騎乘之ＮＨＢ－０２８重機車是何人所有？）我沒有騎乘ＮＨＢ－０２８重機
    車」等語（見九十一年二月五日警詢筆錄）。衡諸倘若被告心中磊落，為何需掩
    飾、否認其確實騎機車至甲○○漁塭附近之事實，被告之可信度，自遭質疑，綜
    上，應認證人張明利、許恒銘所述，應為可採，被告辯解，不足採信，是犯罪事
    實（二）事證明確，被告犯行堪以認定，應依法論科。
二、按刮刀、木柄鐵勾之鐵勾部分係屬金屬製品，質重而堅實，於客觀上足以對人體
    造成威脅，可認定為兇器；核被告所為（一）之犯行，係犯刑法第三百二十條第
    一項之竊盜罪，另所為（二）之犯行，係犯刑法第三百二十一條第一項第三款之
    加重竊盜罪；被告先後二次竊盜犯行，時間緊接，觸犯基本構成要件相同之罪名
    ，顯係基於概括犯意為之，為連續犯，應依刑法第五十六條規定論以加重竊盜一
    罪論，並加重其刑。
三、原審以被告罪証明確，而予論罪科刑，固非無見。但查依被害人丙○○所指，當
    日被告係將其屋內之神明龕整個抱走，該神明龕內裝有神明一尊、神明身上之金
    牌十三面及黃金打造之神衣三件，雖嗣後在被害人丙○○家附近找到該尊神明，
    而該神明龕內其餘之物連同該龕均經竊賊取走，惟已在被告竊盜得手之後處置贓
    物之事，應認被告竊得之物為該神明龕及龕內之神明一尊、神明身上之金牌十三
    面及黃金打造之神衣三件全部，原審認被告竊得之物僅為金牌十三面及黃金打造
    之神衣三件，顯有誤會。被告上訴意旨否認犯罪，並以前開情詞指摘原判決之不
    當，雖無理由，但原判決既有上開可議之處，自屬無可維持，自應由本院予以撤
    銷改判。爰審酌被告有施用毒品習慣、國中畢業、無固定職業之情事，而犯罪事
    實欄（二）之電纜線已由被害人領回，被告所得非鉅，但連續二次竊取他人之物
    ，犯後矢口否認犯行，態度不佳等一切情況，量處有期徒刑八月，以示懲儆。
三、扣案之客觀上可作為兇器之刮刀一把、木柄鐵勾一支及手套一副，被告均否認為
    其所有，又非違禁物，爰不為沒收之諭知。
據上論結，應依刑事訴訟法第三百六十九條第一項前段、第三百六十四條、第二百九
十九條第一項前段、刑法第五十六條、第三百二十一條第一項第三款，判決如主文。
本案經檢察官蘇南桓到庭執行職務。
中      華      民      國    九十二    年      八      月     十三     日
                                     臺灣高等法院臺南分院刑事第四庭
                                             審判長法官  鄭  文  肅
                                                   法官  王  浦  傑
                                                   法官  陳  珍  如
右正本證明與原本無異。
不得上訴。
                                             法院書記官  周  美  莉
中    華    民    國      九十二      年      八     月     十五      日
附錄：本判決論罪科
中華民國刑法第三百二十條
 (普通竊盜罪、竊佔罪)
意圖為自己或第三人不法之所有，而竊取他人之動產者，為竊盜罪，處五年以下有期
徒刑、拘役或五百元以下罰金。
意圖為自己或第三人不法之利益，而竊佔他人之不動產者，依前項之規定處斷。
前二項之未遂犯罰之。
中華民國刑法第三百二十一條
 (加重竊盜罪)
犯竊盜罪而有左列情形之一者，處六月以上五年以下有期徒刑：
一  於夜間侵入住宅或有人居住之建築物、船艦，或隱匿其內而犯之者。
二  毀越門扇、牆垣或其他安全設備而犯之者。
三  攜帶兇器而犯之者。
四  結夥三人以上而犯之者。
五  乘火災、水災或其他災害之際而犯之者。
六  在車站或埠頭而犯之者。
前項之未遂罰之。


司法院資訊處製作；財團法人民間司法改革基金會備份。
